臺灣臺中地方法院民事判決　　　　　　　 94年度婚字第963號
原　　　告　甲○○
被　　　告　乙○○
上列當事人間請求離婚事件，本院於民國九十四年九月二十九日
言詞辯論終結，判決如下：
    主      文
准原告與被告離婚。
訴訟費用由被告負擔。
    事實及理由
壹、按婚姻無效、確認婚姻不成立或成立、撤銷婚姻、離婚或夫
    妻同居之訴，得合併提起，或於第一審或第二審言詞辯論終
    結前，為訴之變更、追加或提起反訴，民事訴訟法第五百七
    十二條第一項定有明文。本件原告起訴時，訴之聲明為請求
    依民法第一千零五十二條第一項第五款之規定准與被告離婚
    ，於訴訟中追加民法第一千零五十二條第二項之規定准與被
    告離婚，揆諸上開說明，應予准許，合先敘明。
貳、原告陳述：兩造於民國七十五年十月二十五日結婚，惟於七
    十七年五月中旬，被告即經常對原告施以暴力行為，甚而在
    外賭博，對家庭生活全無顧及，原告為顧念夫妻情義，隱忍
    兩年，嗣被告竟不願支付原告之生活費用，原告無法生存，
    遂離家另謀出路，分居期間，原告幾次欲探視兩造所生之子
    女，被告均不願意，且原告之生活亦未曾關心聞問，兩造分
    居迄今已逾十七年，被告無疑惡意遺棄原告在繼續狀態之中
    ，而兩造既已長久分離，彼此已無任何情感，亦無法再共同
    生活，原告對兩造婚姻亦不再抱有任何期待，兩造婚姻無疑
    已生重大裂痕，兩造婚姻在客觀上已達難以繼續維持或回復
    婚姻之希望，而兩造既已分居多年，客觀上應認兩造均有過
    失，且可責之程度相當，為此依民法第一千零五十二條第一
    項第五款及第二項規定請求准予離婚。並聲明：如主文所示
    。
參、被告方面：否認原告所述，被告未曾毆打，更無賭博行為。
    分居期間原告要求探視子女，被告因憂心子女被原告帶走，
    確實不願予原告探視，至於未支付家庭生活費用乙情，被告
    已忘了。另兩造分居期間，被告亦多次請求原告返家居住，
    是原告不肯回家，而且最後聯絡之電話亦無法再通。雖兩造
    之婚姻確已生破綻，但兩造之婚姻尚可維持，又縱認兩造婚
    姻已無法維持，亦非由被告負擔大部分之過失責任等語。並
    聲明：原告之訴駁回。
肆、得心證之理由
  一、兩造間婚姻關係現仍存續中，有原告提出戶籍謄本正本一
      份記載可據。
  二、原告主張兩造婚後被告未肯支付家庭生活費用，致原告無
      法生活離家出走，於分居期間多次向被告請求探視子女被
      告均不肯，兩造越深越烈，遂分居迄今十七年等情，業據
      原告之姐池秀蘭到庭證述無訛（本院九十四年九月十三日
      言詞辯論筆錄參照）。另被告亦到庭陳明：分居期間原告
      有要求探視子女，被告因憂心子女被原告帶走，確實不願
      予原告探視等語，另對於其未支付家庭生活費用乙情，亦
      未為否認等情。綜上所述，原告之此部分之主張堪認為真
      實。
  三、按婚姻乃一男一女之兩性結合，以組織家庭共同生活為目
      的。故有足以破壞共同生活或難以維持共同生活之情事發
      生，宜允許其離婚以消滅婚姻關係。民國七十四年六月三
      日修正公布之民法親屬編，就裁判離婚之原因，為應實際
      需要，參考各國立法例，增設民法第一千零五十二條第二
      項，明定有同條第一項以外重大事由，難以維持婚姻者，
      亦得請求離婚。是對於家庭生活之美滿幸福，有妨礙之情
      形，即得認其與此之所謂難以維持婚姻之重大事由相當（
      最高法院著有七十九年台上字第一０四０號判決足資參照
      ）。又夫妻之一方有支付家庭生活費用之義務時，如無正
      當理由不為支付，以致他方不能維持生活，自屬惡意遺棄
      他方（最高法院二十二年上字第九二二０號判例意旨參照
      ）。
  （一）嗣觀之兩造因此分居十七年之期間，觀之婚姻生活，係
        一男一女之兩性結合，以組織家庭「共同生活」為目的
        ，兩造既無法共同生活，縱經分居十七年之期間，亦無
        法從中找尋適宜婚姻生活之方法，即無夫妻之情分，亦
        無夫妻共同生活之實，此顯與婚姻係一男一女之兩性結
        合，以組織家庭，共同生活為目的之宗旨相違背，原告
        主張兩造間有不能維持婚姻之重大事由，核屬有據。
  （二）本件兩造於七十五年十月二十五日結婚，婚後被告未肯
        支付家庭生活費用，其既未另訂立夫妻財產制，依法應
        適用法定財產制即聯合財產制，依修正前民法第一千零
        二十六條反面解釋，家庭生活費用原則上由夫任之，則
        身為人夫年青力壯者，不為工作，則其不為給付家庭生
        活費用，難認有正當理由，是以被告未肯支付生活費用
        ，致原告無法生活離家出走，嗣分居期間多次向被告請
        求探視子女被告均不肯，被告為前揭行為對兩造婚姻著
        實有不良之影響，導致兩造無從繼續保持共同生活之圓
        滿，而生婚姻之破綻，自應認被告有其過失存在。惟被
        告於分居期間履次請求原告返家居住，此為原告所不否
        認，且被告亦有維繫本件婚姻之意欲，則應認原告亦負
        有一定之過失。
  （三）從而，斟酌婚姻關係中當事人之行為、態度、年齡、性
        格、教育程度及分居時間之久暫，綜合考量，應認兩造
        間之婚姻既已生破綻，且依一般人之生活經驗，而顯無
        回復之希望，而兩造長期以來皆未能協力謀求夫妻感情
        之和諧，比較衡量雙方之有責程度，應認兩造可責程度
        相當。揆之首揭說明，原告依民法第一千零五十二條第
        二項請求判決離婚，洵屬正當，應予准許。本件原告依
        民法第一千零五十二條第二項訴請離婚，既經本院審認
        有理由而准予離婚，則原告另依據民法第一千零五十二
        條第一項第五款之規定訴請離婚，為請求權競合之法律
        關係，本院自無庸再予審認，併此敘明。
  四、本件事證已臻明確，兩造其餘就被告有對原告施以暴力行
      為、賭博等攻擊防禦方法，核與本件判決結果不生影響，
      無一一審究之必要，併此敘明。
伍、訴訟費用負擔之依據：民事訴訟法第七十八條。
中　　華　　民　　國　　94　　年　　10　　月　　13　　日
                  家事法庭      法　官　陳學德
以上正本係照原本作成
如對本判決上訴，須於判決送達後二十日內向本院提出上訴書狀
（須附繕本）。
中　　華　　民　　國　　94　　年　　10　　月　　13　　日
                    　　　　　　書記官
